臺灣臺中地方法院簡易民事判決
　　　　　 111年度沙簡字第14號
原      告  新安東京海上產物保險股份有限公司台中分公司

法定代理人  王文龍  
訴訟代理人兼送達代收人
            洪銘遠  
被      告  方玉雪  

訴訟代理人  朱子謙  
上列當事人間請求損害賠償事件，本院於民國111年3月8日言詞
辯論終結，判決如下：
    主      文
被告應給付原告新臺幣273,920元，及自民國111年1月12日起至
清償日止，依照週年利率百分之5計算之利息。
原告其餘之訴駁回。
訴訟費用由被告負擔50％，餘由原告負擔。
本判決原告勝訴部分得假執行。但被告如以新臺幣273,920元為
原告預供擔保，得免為假執行。
    事實及理由
一、原告主張：被告於民國109年1月18日13時許，駕駛車牌號碼
    00-0000號自用小客車，行經臺中市○○區○○路○段000號處，
    因違反號誌管制或指揮，以致碰撞原告承保，由訴外人張志
    誠駕駛訴外人張振南所有之車牌號碼000-0000號自用小客車
    （下稱系爭車輛），經警察派員處理，被告駕駛前述車輛應
    負賠償責任。系爭車輛送修估價金額為新臺幣（下同）671,
    263元，而系爭車輛車體險保額當年度金額為634,000元，維
    修費用顯然超越車體價值，故無修復價值，已報廢處理，原
    告已依約賠付被保險人，依保險法第53條之規定，原告取得
    代位求償權，扣除殘值拍賣金額為61,000元後，原告得向被
    告請求賠償543,000元。為此，依侵權行為及保險代位之法
    律關係提起本件訴訟請求被告給付。並請求法院判決：（一
    ）被告應給付原告543,000元，及自起訴狀繕本送達次日起
    至清償日止依照年息5％計算之利息。（二）訴訟費用由被告
    負擔。 
二、被告抗辯：我們是有賠償意願，但原告並沒有給我們機會去
    看車輛毀損的情形，所以我們認為仍應計算折舊部分。並聲
    明：請求駁回原告之訴，訴訟費用由原告負擔。
三、本院之判斷：
（一）原告主張被告於109年1月18日，駕駛車牌號碼00-0000號
      自用小客車，行經臺中市○○區○○路○段000號處，因違反號
      誌管制燈號，以致碰撞原告承保由訴外人張志誠駕駛訴外
      人張振南所有之系爭車輛，被告駕駛前述車輛應負賠償責
      任。系爭車輛由被保險人向原告投保車體損失險，系爭車
      輛已達全損狀況，故原告依約賠付被保險人634,000元後
      ，取得系爭車輛殘餘物處分權，並以61,000元拍賣售出完
      畢等情，已據提出理算作業、報廢車買賣契約書、汽車險
      賠款同意書車輛異動登記書、臺中市府警察局道路交通事
      故當事人登記聯單、道路交通事故現場圖、初步分析研判
      表、估價單、車損照片等為證，被告並未爭執上述車禍部
      分，本件經調查證據之結果，可信原告上述部分之主張屬
      實。
（二）道路交通安全規則第102條第1項第1款規定：「汽車行駛
      至交岔路口，其行進、轉彎，應依下列規定：一、應遵守
      燈光號誌或交通指揮人員之指揮，遇有交通指揮人員指揮
      與燈光號誌並用時，以交通指揮人員之指揮為準。」本件
      被告駕駛行經設有交通號誌之交岔路口，遇紅燈卻未遵循
      燈號管制而貿然闖越紅燈，並與訴外人張志誠駕駛之系爭
      車輛發生車禍，本件被告駕駛車輛未注意上開規定，造成
      訴外人張振南所有系爭車輛受損，既可認定，則被告應注
      意能注意，而未注意上揭規定，致肇本件車禍，自有過失
      ，足以認定。
（三）因故意或過失，不法侵害他人之權利者，負損害賠償責任
      ；汽車、機車或其他非依軌道行駛之動力車輛，在使用中
      加損害於他人者，駕駛人應賠償因此所生之損害。但於防
      止損害之發生，已盡相當之注意者，不在此限，民法第18
      4條第1項前段、第191條之2分別定有明文。查，被告就本
      件肇事發生既有過失，自應對被害人即訴外人張振南所受
      車輛損害負侵權行為損害賠償責任。亦即，本件被告所應
      負之責任為對訴外人張振南所受之車輛損害，並非原告基
      於保險契約所支付之保險費用。因此，原告雖因保險契約
      之約定內容而賠償訴外人張振南634,000元，然此數額為
      原告基於保險契約對訴外人張振南之給付，但並非即為訴
      外人張振南所受之車輛損害，應予說明。
（四）不法毀損他人之物者，被害人得請求賠償其物因毀損所減
      少之價額；負損害賠償責任者，除法律另有規定或契約另
      有訂定外，應回復他方損害發生前之原狀。因回復原狀而
      應給付金錢者，自損害發生時起，加給利息。第1項情形
      ，債權人得請求支付回復原狀所必要之費用，以代回復原
      狀。為民法第196條、第213條所明定。又請求賠償物被毀
      損所減少之價值，得以修護費用為估價標準，但以必要者
      為限，例如修理材料費以新品換舊品應予折舊（最高法院
      77年5月17日77年度第9次民事庭會議決議參照）。本件被
      告過失不法毀損系爭車輛，已如上述，依前開規定，自應
      負侵權行為損害賠償責任，且應以修復金額作為賠償金額
      ，原告主張以原告依約賠付被保險人之634,000元計算車
      輛損失費用，應無理由，仍應以車輛修復費用為計算標準
      ，被告關於此部分之抗辯應有理由。又系爭車輛之零件修
      理既係以新零件更換破損之舊零件，依上開說明，自應將
      零件折舊部分予以扣除。依照原告提出之估價單記載，系
      爭車輛受損而估價需支出修理費用為671,263元（工資160
      ,090元、零件449,200元、塗裝61,973元）。其中材料即
      零件部分，依行政院所頒固定資產耐用年數表及固定資產
      折舊率之規定，【非運輸業用客車、貨車】之耐用年數為
      5年，依定率遞減法每年折舊1000分之369，另依營利事業
      所得稅查核準則第95條第6項規定「 固定資產提列折舊採
      用定率遞減法者，以1 年為計算單位，其使用期間未滿1 
      年者，按實際使用之月數相當於全年之比例計算之，不滿
      1月者，以1月計」，上開原告承保車輛自出廠日106年（
      即西元2017年）2月，迄本件車禍發生時即109年1月18日
      ，已使用3年0月，則零件扣除折舊後之修復費用估定為11
      2,857元（詳如附表之計算式），再加計不計算折舊之工
      資160,090元、塗裝61,973元後，系爭車輛維修費用之損
      害應為334,920元（計算式：112857＋160090＋61973=33492
      0）。
（五）再被保險人因保險人應負保險責任之損失發生，而對於第
      三人有損失賠償請求權者，保險人得於給付賠償金額後，
      代位行使被保險人對於第三人之請求權，但其所請求之數
      額，以不逾賠償金額為限，保險法第53條第1項規定甚明
      。又損害賠償祇應填補被害人實際損害，保險人代位被害
      人請求損害賠償時，依保險法第53條第1項規定，如其損
      害額超過或等於保險人已給付之賠償金額，固得就其賠償
      之範圍，代位請求賠償，如其損害額小於保險人已給付之
      賠償金額，則保險人所得代位請求者，應祇以該損害額為
      限，亦經最高法院65年臺上字第2908號裁判先例意旨闡釋
      甚明。查本件原告因系爭車輛受損已達保單條款所定之推
      定全損，給付訴外人張振南共634,000元之保險金，惟系
      爭車輛所得請求之修復必要費用僅為334,920元，已如前
      述，從而，原告依保險法第53條第1項規定，代位請求被
      告賠償之範圍，亦僅得以該等損害額為限，故原告得代位
      請求被告給付修復費用應於334,920元之範圍內始屬有據
      。另按基於同一原因事實受有損害並受有利益者，其請求
      之賠償金額，應扣除所受利益，民法第216條之1亦有明定
      。查原告自訴外人張振南處取得系爭車輛殘餘物所有權後
      ，系爭車輛經報廢並以61,000元之金額出售，原告基於被
      告侵權行為之同一事實受有損害並受有系爭車輛殘餘物出
      售之利益，原告得代位請求被告損害賠償之金額，自應扣
      除出售系爭車輛所受利益61,000元，其得請求金額為273,
      920元(計算式000000000000＝273920)。
（六）給付無確定期限者，債務人於債權人得請求給付時，經其
      催告而未為給付，自受催告時起，負遲延責任。其經債權
      人起訴而送達訴狀，或依督促程式送達支付命令，或為其
      他相類之行為者，與催告有同一之效力，民法第229條第2
      項定有明文。又遲延之債務，以支付金錢為標的者，債權
      人得請求依法定利率計算之遲延利息。但約定利率較高者
      ，仍從其約定利率；應付利息之債務，其利率未經約定，
      亦無法律可據者，週年利率為5％，民法第233條第1項及第
      203條亦有明文。本件原告對被告之前揭損害賠償債權，
      既經原告起訴而送達訴狀，被告迄未給付，當應負遲延責
      任。所以原告請求被告給付自起訴狀繕本送達被告次日即
      111年1月12日起至清償日止，依照週年利率5％計算之法定
      遲延利息，核屬有據，應予准許。
（七）綜上所述，原告依侵權行為及保險代位之法律關係，請求
      被告給付原告273,920元，及自111年1月12日起至清償日
      止，依照週年利率5％計算之利息，為有理由，應予准許。
      至原告逾此範圍之請求，為無理由，應予駁回。
四、原告勝訴部分，依民事訴訟法第389條第1項第3款規定，應
    由法院主動宣告原告於本判決確定前，即可依本判決命給付
    內容對被告財產聲請強制執行，並且依據同法第392條第2項
    規定，由法院主動宣告被告如果預先提供擔保之後，就可免
    為假執行。
五、訴訟費用負擔之依據：民事訴訟法第79條。
中　　華　　民　　國　　111 　年　　3 　　月　　22　　日
                        臺灣臺中地方法院沙鹿簡易庭
                            法  官  劉國賓
以上為正本，係照原本作成。
如不服本判決，應於判決送達後20日內向本院提出上訴狀並表明
上訴理由（須附繕本）；如委任律師提起上訴者，應一併繳納上
訴審裁判費。
中　　華　　民　　國　　111 　年　　3 　　月　　22　　日
                            書記官  許宏谷
附表
-----
折舊時間           金額
第1年折舊值        449,200×0.369=165,755
第1年折舊後價值    449,200-165,755=283,445
第2年折舊值        283,445×0.369=104,591
第2年折舊後價值    283,445-104,591=178,854
第3年折舊值        178,854×0.369=65,997
第3年折舊後價值    178,854-65,997=112,857